【裁判字號】    99,易,1222
【裁判日期】    990927
【裁判案由】    詐欺
【裁判全文】
臺灣臺中地方法院刑事判決              99年度易字第1222號
公  訴  人  臺灣臺中地方法院檢察署檢察官
被      告  甲○○
上列被告因詐欺案件，經檢察官提起公訴（99年度偵字第6683號）
，及追加起訴（99年度蒞追字第9號），本院合併審理及辯論，
並判決如下：
    主    文
甲○○共同犯詐欺取財罪，處有期徒刑陸月，如易科罰金，以新
臺幣壹仟元折算壹日；又共同犯詐欺取財罪，處有期徒刑陸月，
如易科罰金，以新臺幣壹仟元折算壹日。應執行有期徒刑拾月，
如易科罰金以新臺幣壹仟元折算壹日。
    犯罪事實
一、甲○○與姓名年籍不詳綽號「阿文」之成年男子係朋友，其
    預見將存摺帳戶交付他人使用，可能將用以從事不法行為，
    且果用於不法行為，亦不違背其本意，竟與「阿文」及所屬
    之詐欺集團共同基於意圖為自己不法所有之詐欺犯意聯絡，
    將其所開立之三信商業銀行股分有限公司（下稱三信商銀）
    南門分行帳號0000000000號帳戶提供予該「阿文」之人及所
    屬之詐欺集團藉以作為詐騙取財之匯款工具，並進而與擔任
    提領詐騙贓款之「阿文」，共同至便利商店之金融機構提款
    機提領贓款，而參與該詐欺集團之運作。嗣上該詐欺集團中
    之不詳成員，分別（一）於民國98年10月30日在戀愛交友網
    路上佯稱係「鄭丞薰」女子，向乙○○訛稱:伊在大陸深圳
    威廉博奕公司工作，可匯新台幣（下同）10萬元加入該投注
    站云云，致乙○○誤信為真而陷於錯誤，先與「王嘉偉」之
    男子聯絡相關投注事宜後，旋於98年11月11日匯款10萬元至
    甲○○之上開帳戶。嗣甲○○即於98年11月11日當天，與「
    阿文」共同至設在「全家便利商店」之台新銀行編號01844
    、01828號之2處提款機，分5次，將上開10萬元，提領一空
    ，並即由「阿文」取走上開款項，嗣經乙○○發覺有異後始
    知受騙，並報警而循線查獲上情。（二）於98年10月間在網
    路上自稱為「珍妮」女子，向丙○詐稱：伊可提供香港運動
    彩的平台「亞洲至尊」供丙○做投資，且伊在香港已經不想
    做了要回臺灣，所以需要有些業績，解決經濟上的壓力，希
    望丙○幫忙云云，並介紹詐欺集團成員自稱該平台之負責人
    「王先生」（即綽號「阿文」）之成年男子予丙○認識，而
    「王先生」（即綽號「阿文」）即提供甲○○之上開帳戶，
    並向丙○詐稱：可匯款至該帳戶內做投資云云，致丙○誤信
    為真陷於錯誤，於98年11月13日匯款56萬元至甲○○之上開
    帳戶。嗣因甲○○之上開帳戶經認定有異常交易而遭凍結交
    易，甲○○為替「阿文」順利提領所詐得之款項，竟與「阿
    文」約同丙○出面處理解除銀行警示帳戶之限制，甲○○、
    「阿文」及丙○一同前往三信商銀桃園分行，要求丙○向銀
    行行員表示：雙方是朋友關係，有生意上之往來需要資金交
    易，要求解除限制云云，致丙○信以為真，依指示請求銀行
    行員解除帳戶之限制，讓甲○○能順利領款。嗣帳戶解除限
    制後，甲○○旋於98年11月18日，至三信商銀南門分行臨櫃
    提款56萬元，並將該帳戶辦理結清銷戶，隨即將56萬元交付
    「阿文」。
二、案經臺北縣政府警察局報請臺灣臺中地方法院檢察署檢察官
    偵查起訴併於審理中追加起訴。
    理    由
一、按一人犯數罪者，為相牽連之案件，刑事訴訟法第7條第1項
    第1款定有明文，又刑事訴訟法第265條第1項規定：於第一
    審辯論終結前，得就與本案相牽連之犯罪追加起訴。查上開
    追加被告涉嫌詐欺丙○犯行，與檢察官以99年度偵字第6683
    號被告涉犯詐欺犯行部分，為一人犯數罪之相牽連案件，檢
    察官追加起訴，應予准許。
二、本件公訴人、被告對於本院就後述實體部分所引之證人之證
    詞、書證內容等，於本院審理中均不爭執證據能力，或主張
    係屬違法取得，猶未對證人之證詞、書證內容部分釋明有何
    顯不可信之情況，且本院審酌其等之內容，均無違法取供或
    有不法取得之情事，亦合於實體發現真實之訴訟目的，均適
    宜為本案證據，依前開說明，就後述實體部分所引之證人證
    詞、書證內容等自具有證據能力。
三、被告於本院審理時否認有詐欺之犯行，並辯稱略以：是「阿
    文」說他的帳戶還沒有辦出來，客戶馬上有錢要匯進來，不
    知道要匯到那裏去，所以才跟伊借用，錢進來他就會領走，
    伊怕東西借給他亂用，所以跟他一起去領。而過去伊在從事
    修車工作，僅知「阿文」之男子，從事汽車買賣及修車生意
    ，從未聽聞有從事任何不法情事，當他提出借用帳戶時，基
    於銀行帳戶乃屬個人較私密的物品，當時頗感猶豫，但在其
    故意欺瞞的遊說下，伊亦一再問明用途應無問題後，基於有
    生意往來之情誼，不好拒絕，還是同意借用，後來被害人匯
    入款項，「阿文」通知要提領上述款項，提款卡在伊處，當
    然很自然地即和他約定時、地前往提領，一次將事情解決，
    不可能交付提款卡後讓「阿文」自行前往再返還，卻不知因
    此留下所謂的「共犯證據」，伊果真是共犯，為何沒有留下
    部分款項，而是讓「阿文」提領一空。再伊果真知悉犯嫌借
    帳戶是為了詐欺被害人，那麼為了撇清嫌疑，當初就應該讓
    犯嫌們自行開個新帳戶自由使用就好了，到時如果出問題，
    就推說證件遺失、被盜用等說詞好脫罪，何須將自己原有帳
    戶暫借犯嫌使用，尚且自己親自協同提領款項，留下具體明
    確的涉案證據，陷自已於明顯犯法之境地，當初就是因不知
    遭利用，才會將原有帳戶暫借犯嫌使用，根本未思及竟因自
    己年輕單純、思慮未深而遭他人利用。另因犯嫌以帳戶是伊
    所有，所以需要自行出面聯絡被害人，協助解凍款項將錢領
    出，於是給了被害人電話要伊自行和被害人約至銀行領出款
    項，伊不疑有它，至銀行時，被害人也自行告知確是和公司
    的買賣款項，經銀行確定無誤後，開出支票讓伊領出，伊如
    何能得知款項竟亦是詐欺之財，如果真的知道那是詐欺之財
    ，尚且出面領取已被列為警示戶而被凍結的款項，豈非明目
    張膽至極云云。
四、經查；
（一）被告將其所申設之三信商銀帳戶提供予該「阿文」之人，
      被害人乙○○遭詐騙集團詐騙於98年11月11日匯款10 萬
      元至被告之上開帳戶，嗣被告於98年11月11日，與「阿文
      」共同至設在「全家便利商店」之2處提款機，分5次，將
      上開10萬元，提領一空，並由「阿文」取走上開款項；另
      98年10月間被害人丙○遭上開詐欺集團詐騙，於98年11月
      13日匯款56萬元至被告之上開帳戶，惟該帳戶經認定有異
      常交易而遭凍結交易，被告、「阿文」與被害人丙○共同
      前往三信商銀桃園分行解除帳戶之限制，被告並於98年11
      月18日，至三信商業銀行南門分行臨櫃提款56萬元，並將
      該帳戶辦理結清銷戶，復將56萬元交付「阿文」等情，為
      被告所不爭執，並經證人乙○○於警詢及證人丙○於本院
      審理時陳述明確，復有被告所有上開銀行之開戶基本資料
      、交易明細及被害人匯款資料、詐欺網站資料、三信商業
      銀行99年1月6日三信銀業字第0990 0028號函附被告開戶
      基本資料、交易明細表、99年6月2日三信銀管字第099020
      33號函附之交易明細表及辦理銷戶文件資料、渣打國際商
      業銀行三民分行99年6月11日渣打商銀三民字第09900172
      號函附之丙○開戶基本資料及98年11月之交易往來明細表
      、證人丙○庭呈之渣打國際商業銀行匯款通知書等件附卷
      可稽，顯認被告上開帳戶已為詐欺集團所使用用來詐騙被
      害人乙○○及丙○無訛。
（二）被告雖以上詞置辯，然查，被告於警詢陳稱略以：三信商
      銀行南門分行帳戶，是伊於93年間開戶作為薪資轉帳使用
      ，伊於98年10、11月間，因朋友綽號「阿文」說他銀行帳
      戶還未辦下來，因為有公司客戶要匯款給他，所以先向伊
      借用銀行帳戶，後來他說他老闆有匯1筆10萬元公司貨款
      進入，要伊提出來交給他，於是2人共同至銀行提款機提
      領，將10萬元全數取走，約過2、3天，「阿文」又有1筆
      桃園張先生匯入56萬元，於是「阿文」又陪伊至銀行當場
      提領，但是只有在旁邊等候，伊又將56萬元全數交給「阿
      文」，後來銀行打電話說帳戶已經被警方警示，請伊至銀
      行解釋並結清帳戶（見警卷第1頁至第5頁）；復於檢察官
      偵訊時陳述略以：（檢察官問：你如何、在何處認識綽號
      「阿文」之男子?）被告答：在修車廠老闆介紹認識的。
      （檢察官問：阿文是啥行業?）被告答：他說他也是買賣
      車的，去年9月間認識。（檢察官問：阿文也是做修車業
      ，為何用你的帳戶?）被告答：他說他帳戶有問題，不能
      用，還沒辦出來。（檢察官問：這麼短的時間，連續有10
      萬餘元的進賬，你沒有懷疑他的錢有問題嗎？）被告答：
      他說他是賣車時客人會給他的。（檢察官問：他之前賣車
      款項如何處理，你沒有問他？）被告答：我沒有問他。（
      檢察官問：你跟他認識不久，讓他使用你的帳戶匯錢進來
      ，你不怕他使用你的帳戶從事不法嗎？）被告答：他領錢
      我都有跟他去。（檢察官問：你領錢還是他領錢？）被告
      答：他領錢。（檢察官問：你之前不是說是你領錢，旁邊
      是他？）被告答：領錢的是他，我在後面。（檢察官問：
      但他還是利用你的帳戶洗錢？）被告答：你們第一次通知
      我時，我還有電話聯絡他，他說他會再查一下，我說有警
      察叫我做筆錄，說當時匯的款項有問題，他說他會找老闆
      問一下，後來電話就不通。（檢察官問：他的電話號碼？
      他的姓名？）被告答：我只知他叫阿文，電話0000000000
      。（檢察官問：可否找到他？）被告答：他還有另一支電
      話0000000000，有響沒人接，這是之前介紹的人講的，介
      紹的人是「李州國」電話0000000000。我借帳戶給他沒有
      好處。（檢察官問：提款當天，你們去了幾處的提款機提
      款？）被告答：第一次他說領到沒錢，就再換一間，在旁
      邊而已，都在全家，我們是一間全家，再換一間全家。（
      檢察官問：你有無看到第一間沒錢？）被告答：沒有看到
      ，我只坐在旁邊，沒注意看。（檢察官問：有無聽過人頭
      帳戶？）被告答：有，但不是很了解，就像我現在這樣。
      （檢察官問：為何要將帳戶借人使用？何況你跟他不熟？
      ）被告答：當時沒想那麼多，我之前知道他住何處，但現
      在他已搬家，之前他租屋在中興大學附近。（檢察官問：
      你對涉嫌幫助詐欺，是否認罪？）被告答：但我不知情，
      借人帳戶部分我認罪（見臺灣臺中地方法院檢察署99年度
      偵字第6683號卷第13至第15頁），於本院審理則為上述之
      陳述。是就被告前後供述對照以觀，其對於為何「阿文」
      向其借用帳戶，有稱「阿文」之客戶，要匯款給他云云，
      復稱是「阿文」之老闆匯款給他云云，再稱「阿文」賣車
      時客人匯給他的云云，是為何「阿文」向被告借上開帳戶
      匯款之用，已有多次陳述不同，縱使被告上開所辯「阿文
      」借用帳戶理由為真，則「阿文」已用多次不同理由向被
      告借用帳戶，其竟然輕易相信「阿文」之所稱，被告又稱
      10月初有急用向其借用，經告知詐騙款項係於98年11月13
      日匯入，與被告所稱急用不合，被告始又稱應該是11月（
      見本院99年9月13日審理筆錄），是被告對「阿文」是於
      何時向其借用系爭帳戶，多次陳述，亦有差異，則被告稱
      「阿文」向其借用帳戶一詞，實非無疑?且參以郵政儲金
      或銀行帳戶可供款項之存匯、提領，一般人均可輕易申請
      開設，並無任何資格條件之限制，當天即可辦成，苟有使
      用金融存款帳戶之正當用途，自以使用其本人或可信賴之
      親友申請之帳戶，最為便利安全，始可避免帳戶名義人反
      悔或心存歹念，依常情並無捨棄自己申設帳戶而迂迴以其
      他方法向無相當信賴關係之陌生人取得帳戶使用之理，且
      近年來詐欺取財之犯罪類型層出不窮，該等犯罪，多數均
      係利用他人帳戶作為詐欺所得財物之出入帳戶，業經媒體
      廣為披載，是依一般人通常之知識、智能及經驗，均已詳
      知向陌生人購買、承租或其他方法取得帳戶者，多係欲藉
      該帳戶取得不法犯罪所得，且隱匿帳戶內資金之實際取得
      人之身分，以逃避追查，則被告係成年且有智識之人，對
      此亦應知之甚詳，自難諉稱不知。
（三）再被告陳稱有依「阿文」之指示，陪同「阿文」於98年11
      月11日至提款機分5次提領被害人乙○○所匯之10萬元，
      於於98年11月13日，前往三信商業銀行桃園分行，要求丙
      ○解除限制，嗣帳戶解除限制後，並於98年11月18日，至
      三信商業銀行南門分行臨櫃提款56萬元，並將該帳戶辦理
      結清銷戶，隨即將56萬元交付「阿文」。觀之上開帳戶交
      易帳卡明細單所載，於被害人匯款至上開帳戶前，該帳戶
      之存款僅剩76元，有三信商銀客戶帳卡明細單存卷足憑（
      見警卷第22頁），此與一般人頭帳戶提供他人使用前，存
      摺內餘額甚少之情形相同，且被告並不知悉「阿文」之年
      籍資料，「阿文」並非與被告有完全信賴關係之人，竟在
      不明「阿文」之年籍下與詳細用途之下，將此重要之金融
      帳戶提供予「阿文」供匯款使用，而其亦供認：當他（指
      阿文）提出要借用帳戶時，基於銀行帳戶乃屬個人較私密
      的物品，因此，當時頗感猶豫，但在其故意欺瞞的遊說下
      ，伊亦一再問明用途認為應無問題後，基於曾有生意往來
      之情誼，不好意思拒絕，還是借其使用等語，是被告亦有
      懷疑「阿文」可能將其帳戶作為不法用途之用，竟以「有
      生意往來之情誼」而提供上開帳戶予「阿文」使用，足認
      被告實可預見其帳戶提供該「阿文」之男子使用，可能是
      用來實施詐欺取財犯罪，但仍讓不知其真實姓名、住址、
      聯絡方式之「阿文」男子使用，迄今無法提供「阿文」之
      年籍供本院傳喚，於上開帳戶已被銀行列為警示帳戶，應
      知匯款可能有問題之下，竟仍協同「阿文」至銀行解除警
      示，並提領款項，又讓「阿文」取走詐欺款項，並於提款
      當日後即結清並銷戶（見上開帳戶明細單所載），則縱如
      被告所言係「阿文」向其借用帳戶以利匯款，然本件「阿
      文」於本件委託被告匯、提款，有別一般交易及正常使用
      帳戶之情形，被告確仍相信「阿文」所述為真，實有違一
      般人之經驗法則，依上所述，被告對於「阿文」以其上開
      帳戶實施詐欺取財之犯罪，仍屬有不確定之故意至明，被
      告上開所辯，均非有據，為不可採。
（四）另以，被告自承要求其領取上開匯款款項者乃初識而不詳
      年籍之「阿文」，則其猶前往領取，其與詐欺集團成員間
      確有詐欺犯罪之犯意聯絡無疑。復按現行刑法關於正犯、
      幫助犯之區別，係以其主觀之犯意及客觀之犯行為標準，
      凡以自己犯罪之意思而參與犯罪，無論其所參與者是否係
      犯罪構成要件之行為，皆為正犯，其以幫助他人犯罪之意
      思而參與犯罪，其所參與者，苟係犯罪構成要件之行為，
      亦為正犯，必以幫助他人犯罪之意思而參與犯罪，其所參
      與者又為犯罪構成要件以外之行為，始為幫助犯，故共同
      實施犯罪行為之人，在合同意思範圍以內，各自分擔犯罪
      行為之一部，相互利用他人之行為，以達其犯罪之目的者
      ，即應對於全部所發生之結果，共同負責，且共同正犯之
      意思聯絡，原不以數人間直接發生者為限，即有間接之聯
      絡者，亦包括在內。又共同正犯，係共同實施犯罪行為之
      人，在共同意思範圍內，各自分擔犯罪行為之一部，相互
      利用他人之行為，以達其犯罪之目的，其成立不以全體均
      參與實施犯罪構成要件之行為為要件；參與犯罪構成要件
      之行為者，固為共同正犯；以自己共同犯罪之意思，參與
      犯罪構成要件以外之行為，或以自己共同犯罪之意思，事
      前同謀，而由其中一部分人實行犯罪之行為者，亦均應認
      為共同正犯，使之對於全部行為所發生之結果，負其責任
      。查被告交付帳戶且與上開詐欺集團成員有共同詐欺取財
      之犯意聯絡，已如前述，是即有正犯之犯意無疑；又被告
      所為之上開提領行為乃詐欺集團確保其等犯罪結果所必要
      之行為，實有分工關係存在，依上開實務見解，被告自應
      論以詐欺取財罪之共同正犯，而應就全部之犯罪行為負共
      同正犯之責任。
（五）綜上所述，被告之辯解實不足為採，本案事證明確，被告
      犯行洵堪認定，應依法論科。
五、核被告所為均係犯刑法第339條第1項之詐欺取財罪。被告出
    借帳戶以幫助詐欺集團遂行詐騙犯行，復進而擔任詐欺集團
    提領詐欺款項之工作，自應論以詐欺罪之正犯，其幫助詐欺
    之低度行為，應為參與詐欺正犯之高度行為所吸收，不另論
    罪。又共同正犯之意思聯絡，原不以數人間直接發生者為限
    ，即有間接之聯絡者，亦包括在內，如甲分別邀約乙、丙犯
    罪，雖乙、丙間彼此並無直接之聯絡，亦無礙於其為共同正
    犯之成立（最高法院77年度臺上字第2135號判例參照）。
    本件被告就犯罪事實一之（一）部分與「阿文」、「鄭丞薰
    」、「王嘉偉」，就犯罪事實一之（二）部分與「阿文」、
    「珍妮」，均分別擔任本件詐欺取財之構成要件行為之一部
    分，均為本件詐欺取財罪之共同正犯。被告所為2次詐欺行
    為，其時間、被害人、實施詐欺之方法、提領詐欺款項之方
    式均不相同，應分論併罰。爰審酌被告未有前科，素行尚稱
    良好，高中肄業之智識程度、家庭經濟狀況為小康之生活狀
    況（見警詢筆錄受詢問人之資料），提供帳戶與詐欺集團，
    使詐騙集團可利用其帳戶施用詐術詐騙被害人錢財，造成被
    害人財物重大損失，間接擾亂金融交易秩序及阻礙偵查追緝
    之行使，並在本案中擔任提領款項之工作，犯後未與被害人
    和解等一切情狀，分別量處如主文所示之刑，並定其應執行
    之刑及諭知易科罰金之折算標準。
據上論斷，應仇刑事訴訟法第299條第1項前段，刑法第28條、第
339條第1項、41條第1項、第8項、第51條第5款、刑法施行法第1
條之1第1項、第2項前段。
本案經檢察官鐘祖聲到庭執行職務。
中    華    民    國    99    年    9    月    27    日
                  刑事第四庭    審判長法  官  吳進發
                                      法  官  高英賓
                                      法  官  黃益茂
以上正本證明與原本無異。
如不服本判決應於收受送達後10日內向本院提出上訴書狀，並應
敘述具體理由；其未敘述上訴理由者，應於上訴期間屆滿後20日
內向本院補提理由書（均須按他造當事人之人數附繕本）「切勿
逕送上級法院」。
                                      書記官  蔡秋明
中    華    民    國    99    年    9    月    27    日
附錄論罪科刑法條：
中華民國刑法第339條
（普通詐欺罪）
意圖為自己或第三人不法之所有，以詐術使人將本人或第三人之
物交付者，處 5 年以下有期徒刑、拘役或科或併科 1 千元以下
罰金。
以前項方法得財產上不法之利益或使第三人得之者，亦同。

司法院資訊處製作；財團法人民間司法改革基金會備份。
